【裁判字號】    89,自,22
【裁判日期】    900420
【裁判案由】    詐欺
【裁判全文】
臺灣臺北地方法院刑事判決                            八十九年度自字第二二號
    自  訴  人  甲○○○股份有限公司
    代  表  人  戊○○
    自訴代理人  黃永琛律師
                丙○○
    被      告  丁○○
                己○○
    右二人共同
    選任辯護人  劉立鳳
                劉樹志
    被      告  乙○○
    選任辯護人  楊進興
右列被告等因詐欺案件，經自訴人提起自訴，本院判決如左：
    主      文
丁○○、己○○及乙○○均無罪。
    理      由
一、自訴意旨略以自訴人公司與被告丁○○（原名詹萬金後改名為丁○○）、己○○
    二人於民國八十四年十月十二日簽立合建契約書，依合建契約書之約定：(一)被
    告丁○○、己○○二人應提供交付台北縣汐止鎮○○段橫科小段五五○、五五二
    、五五二之一九、五五三地號四筆土地予自訴人公司。(二)被告丁○○、己○○
    二人應於簽約日起二個月內負責取得同區段四六○、五五四、五五五、四六○之
    一、四五三、四五五等六筆地號土地之築路通行權。(三)被告丁○○、己○○二
    人應取得經過已建築完成之鄰地社區道路之通行權。(四)右（二）所述之六筆土
    地由被告丁○○、己○○二人負責築路施工，道路面寬六米以上，路基應能負載
    重型卡車。惟自訴人公司已支付相關金額，然而，被告丁○○、己○○二人取得
    上開金額，並未使用於前述合建事項，且屢經自訴人公司催告，全然不履行其契
    約義務，且被告丁○○、己○○二人且已向自訴人公司取得迎旭山莊回饋金，然
    迎旭山莊委員會及住戶皆否認其有取得任何金額，但被告推託已委由乙○○支付
    迎旭山莊委員會及住戶，拒絕交待回饋金之去向，被告三人顯然共同詐騙自訴人
    公司。因認被告等三人共犯刑法第三百三十九條第一項之詐欺取財罪嫌。
二、按犯罪事實應依證據認定之，無證據不得推定其犯罪事實，刑事訴訟法第一百五
    十四條定有明文。又刑事訴訟法上所謂認定犯罪事實之證據，係指足以認定被告
    確有犯罪行為之積極證據而言，該項證據自須適合於被告犯罪事實之認定，始得
    採為斷罪資料；如未發現相當證據，或證據不足以證明，自不能以推測或擬制之
    方法，以為裁判之基礎，又刑法第三百三十九條第一項詐欺罪之成立，以意圖為
    自己或第三人不法所有，以詐術使人將本人或第三人之物交付為要件，所謂以詐
    術使人交付，必須被詐欺人因其詐術而陷於錯誤，若其所用之方法，不能認為詐
    術，亦不致使人陷於錯誤，即不構成該罪，最高法院二十九年上字第三一○五號
    、四十年台上字第八十六號、四十六年台上字第二六○號分別著有判例可資參照
    。
三、本件自訴人固具狀指陳被告丁○○、己○○二人與自訴人簽約後，既已取得鉅款
    ，但卻全然未使用於約定之合建事項，且被告推託已委由乙○○支付迎旭山莊委
    員會及住戶回饋金，乙○○卻拒絕交待回饋金之去向，是被告三人顯然共同詐騙
    自訴人公司云云。惟被告丁○○、己○○二人於本院辯稱彼等均已履行雙方所約
    定之合建事項等語；被告乙○○於本院辯稱回饋金已發放與迎旭山莊管理委員會
    委員，而因此種酬勞性質上不宜公開，否則將影響各委員之聲譽，故不便公開回
    饋金之去向等語。經查：本案經自訴人於本院自承伊於提起自訴後訪查案情，自
    訴人所訴伊與被告丁○○及己○○之間的糾紛確係出於誤會，被告丁○○及己○○二人並無本案伊所自訴之犯罪行為等語屬實( 見本院九十年四月六日審判筆錄
     )。是被告丁○○及己○○雖曾與自訴人有民事糾葛，惟此乃因出於誤會所致，
    被告丁○○及己○○二人並無意圖為自己或第三人不法所有之詐欺之意圖，與詐
    欺罪之構成要件尚屬有間，與自訴人所自訴之事實已有所齟齬；且此亦與被告前
    開辯稱彼等均已履行雙方所約定之合建事項一節相符，顯見自訴人前揭指稱：被
    告丁○○、己○○二人共同詐騙與自訴人自訴人公司簽約以取得鉅款云云與事實
    不符。另查：自訴人係將錢借給被告丁○○及己○○二人，被告乙○○僅係見證
    人，有自訴人所提出之借據一紙在卷足稽，而被告丁○○及己○○於本院亦陳稱
    係透過臺北縣農會理事長知道被告乙○○曾解決過幾個山莊裡面建築工地的糾紛
    並信以為真，始由彼等向自訴人借錢，再將錢交給被告乙○○處理等情屬實( 參
    本院本院九十年四月六日審判筆錄 )。是本件實係丁○○及己○○二人聽聞乙○○曾解決過幾個山莊裡面建築工地的糾紛遂向自訴人借錢，再將借得之錢轉交被
    告乙○○以處理相關事宜，被告乙○○自未對自訴人施任何詐術；且自訴人出貸
    款項之對象係被告丁○○、己○○二人、與自訴人來往者及取得自訴人交付款項
    者為丁○○及己○○，均非被告乙○○，更足證使自訴人交付財物者並非被告乙○○，否則為何自訴人未將用以處理當地住戶之款項逕出貸予乙○○而任由乙○○自行運用，卻係將相關款項借給被告丁○○、己○○二人，僅由被告乙○○擔
    任見證人？且本案既係由丁○○、己○○二人向自訴人借錢，債權債務關係應僅
    存在於丁○○及己○○二人與自訴人之間，況自訴人於本院亦自承伊與被告丁○○及己○○之間的糾紛確係出於誤會，故自訴人亦無從因而陷於錯誤；而乙○○
    縱係意圖為自己不法之所有而佯稱可代為解決當地住戶之糾紛以施行詐術，或就
    該筆款項侵占入己，被害人亦應係丁○○及己○○二人，而非自訴人。是自難論
    被告乙○○有何使本案自訴人交付財物之詐欺行為；而自訴人復無法提出證據證
    明被告乙○○有施以何詐術，使自訴人陷於錯誤，而交付五百二十萬元之事實，
    故自訴人之指訴，自不足採。綜上各情，實難認被告等三人於主觀上有何為自己
    或第三人不法所有之意圖，客觀上有何施用詐術為手段，此外復查無其他積極證
    據足資證明被告等三人有何詐欺罪行，自屬不能證明彼等犯罪，爰依法均為無罪
    之諭知。
四、另臺灣臺北地方法院檢察署移請本院併辦之八十八年度偵字第二三七五四號丁○○及己○○之詐欺案件，因本院已就該等被告為無罪之諭知，本院自無從併予審
    理，爰檢卷退還檢察署另行偵處，附此敘明。
據上論斷，應依刑事訴訟法第三百四十三條、第三百零一條第一項，判決如主文。
中    華    民    國       九十       年       四       月     二十     日
                                      臺灣臺北地方法院刑事第二庭
                                          法  官
右正本證明與原本無異。
如不服本判決，應於判決送達後十日內，向本院提出上訴狀。


司法院資訊處製作；財團法人民間司法改革基金會備份。
